【裁判字號】    98,上易,866
【裁判日期】    981119
【裁判案由】    竊盜
【裁判全文】
臺灣高等法院高雄分院刑事判決         98年度上易字第866號
上  訴  人  臺灣高雄地方法院檢察署檢察官
被      告  甲○○
                    （現另案於臺灣彰化監獄執行中）
上列上訴人因被告竊盜案件，不服臺灣高雄地方法院98年度審易
字第1622號中華民國98年8 月26日第一審判決（起訴案號：臺灣
高雄地方法院檢察署98年度偵字第6366號），提起上訴，本院判
決如下：
     主  文
上訴駁回。
     理  由
一、按不服地方法院之第一審判決而上訴者，應向管轄第二審之
    高等法院為之。上訴書狀應敘述具體理由。第二審法院認為
    上訴書狀未敘述理由或上訴有第362 條前段之情形者，應以
    判決駁回之，刑事訴訟法第361 條第1 項、第2 項、第367
    條前段定有明文。又原審依實體法或程序法得依職權自由裁
    量之事項（如刑之酌減、量定及定執行刑等），不得任意指
    摘，否則非屬具體理由，可逕由程序上予以駁回；必須具體
    表明原審判決所為自由裁量之行使，未合乎法律之目的，違
    背內部性界限，而屬權利濫用之違法，或違反比例原則、平
    等原則、公平正義等法則，始足當之。又上訴意旨對於原判
    決實體上之違法，或程序上之違法，均必須為具體的指摘，
    俾得就其指摘事項加以審查。至上訴理由書雖指摘原判決有
    違背法令情形，但核其所述事實，與各該款之違法情形無一
    符合時，仍不能認為其上訴已合法律上之程式（最高法院民
    國71年3 月2 日71年度第3 次刑事庭會議決議三參考）。
二、經查本件被告甲○○經原審論以成年人故意對少年犯竊盜罪
    17 罪 ，各處有期徒刑2 月；又成年人故意對兒童犯竊盜罪
    6 罪，各處有期徒刑2 月。並定其應執行刑為有期徒刑2 年
    ，已經敘述其量刑審酌之一切情狀（被告年輕力壯，不思循
    正當途徑賺取財富，竟一再徒手行竊，實屬不該。惟念被告
    犯後主動自首尚知全然坦承犯行不諱，非無悔意，末斟以被
    告所竊得之財物價值非鉅，及被告罹有中度智能障礙等情）
    ，在客觀上判斷，已符合罪刑相當原則，並無不當之處。檢
    察官上訴意旨，以「被告犯竊盜罪之對象有少年及兒童，且
    竊得之物品均不相同，被害人所損失之財物亦有差異，足認
    被告犯罪之手段及犯罪所生之損害並不相同，原審均各判處
    有期徒刑2 月，顯未考量被告各次犯罪之手段及犯罪後所生
    之損害有所不同，在量刑上未予與區別，實有漏未審酌刑法
    第57條所列第3 款及第9 款之情形，其量刑顯有不適用法則
    之違誤。」云云，指摘原判決不當，並未表明原審量刑有何
    過重、過輕，或逾越社會一般之認知之情形，顯然係就原審
    法院得依職權自由裁量之刑度方面，漫予指摘，揆之上開規
    定，非屬具體理由。
三、檢察官上訴書狀，另以「按竊盜犯贓物犯保安處分條例第3
    條第1 項明定：18歲以上之竊盜犯、贓物犯，有犯罪之習慣
    者，得於刑之執行前，令入勞動場所強制工作。本件被告在
    短短4 、5 個月間，即犯23次竊盜罪，顯已犯罪成習，原審
    漏未審酌此情，依法諭知強制工作，亦有判決不適用法則之
    違誤。」云云，指摘原判決不當。惟按：(一)是否諭知強制工
    作，亦係原審法院得依職權自由裁量之範圍，不得任意指摘
    ；(二)竊盜犯贓物犯保安處分條例第2 條第4 項規定：「應執
    行之刑未達1 年以上者，不適用本條例」，從而18歲以上之
    竊盜犯或贓物犯，縱有犯罪之習慣，如果所犯之罪應執行之
    刑，未達1 年以上者，仍不得適用本條例宣告強制工作處分
    。本件原判決論以被告甲○○各次竊盜之宣告刑，所量處之
    刑均未達有期徒刑1 年以上，而現行刑法係採1 罪1 罰原則
    ，於各罪量刑之時，既未超過1 年以上，自無從適用竊盜犯
    贓物犯保安處分條例規定，於各次未達有期徒刑1 年以上之
    竊盜罪刑之後，併予宣告多次之保安處分。至上開法文所謂
    「應執行之刑」，並非指「定其」應執行之刑，解釋上應從
    嚴指各罪之宣告刑而言。是原判決未宣告強制工作處分，亦
    無不當。檢察官就此部分上訴理由，指摘原判決有違背法令
    情形一節，經核其所述，與各該款之違法情形無一符合，仍
    不能認為其上訴已合法律上之程式，亦非具體之理由。
四、綜上所述，本件上訴人之上訴顯屬違背法律上之程式，應由
    本院依同法第367 條前段、第372 條規定，不經言詞辯論，
    逕行判決如主文。
中    華    民    國    98    年    11    月    19    日
                  刑事第五庭    審判長法  官  曾永宗
                                      法  官  鍾宗霖
                                      法  官  任森銓
以上正本證明與原本無異。
如不服本判決應於收受本判決後10日內向本院提出上訴書狀，其
未敘述上訴理由者，並得於提起上訴後10日內向本院補提理由書
狀（應附繕本）「切勿逕送上級法院」。
中    華    民    國    98    年    11    月    19    日
                                      書記官  廖素珍


司法院資訊處製作；財團法人民間司法改革基金會備份。
